臺灣新竹地方法院刑事判決
111年度金訴字第264號
公  訴  人  臺灣新竹地方檢察署檢察官
被      告  官元榮


            許禮尚


上列被告因違反洗錢防制法等案件，經檢察官提起公訴（110年
度偵字第3968、9325、13426號），經本院合議庭裁定改行簡式
審判程序，判決如下：
    主  文
官元榮犯三人以上共同詐欺取財罪，共參罪，各處有期徒刑壹年
壹月，各併科罰金新臺幣參仟元，罰金如易服勞役，均以新臺幣
壹仟元折算壹日。應執行有期徒刑壹年參月，併科罰金新臺幣伍
仟元，罰金如易服勞役，以新臺幣壹仟元折算壹日。
許禮尚犯三人以上共同詐欺取財罪，共參罪，各處有期徒刑壹年
，各併科罰金新臺幣參仟元，罰金如易服勞役，均以新臺幣壹仟
元折算壹日。應執行有期徒刑壹年貳月，併科罰金新臺幣伍仟元
，罰金如易服勞役，以新臺幣壹仟元折算壹日。
    事實及理由
一、本案犯罪事實及證據，除起訴書附表編號1「詐騙方式」欄
    「10月10日」更正為「10月10幾日」、「假冒楊夢飛之友人
    」更正為「假冒楊夢飛遠親之表妹」、「匯款時、金額（新
    臺幣）」欄「2、109年11月13日10時43分，匯款5萬元。」
    更正為「2、109年11月13日10時43分，匯款5萬8000元。」
    ；證據部分補充「被告官元榮、許禮尚於本院準備程序及審
    判程序時之自白」外，餘均引用檢察官起訴書之記載（如附
    件）。
二、論罪科刑：
（一）核被告官元榮、許禮尚所為，均係犯刑法第339條之4第1
      項第2款三人以上共同詐欺取財罪及洗錢防制法第14條第1
      項、第2條第2款之洗錢罪。
（二）被告官元榮於起訴書附表「提領時間」欄所示時間多次提
      領詐欺款項之行為，主觀上係基於單一決意，而分別於密
      切接近之時間、相同地點實施，侵害同一被害人法益，各
      行為之獨立性極為薄弱，依一般社會健全觀念，在時間差
      距上，難以強行分開，故應評價為接續犯，而論以一罪。
（三）被告2人均以一行為而觸犯上開2罪名，為想像競合犯，應
      依刑法第55條之規定，從一重論以刑法第339條之4第1項
      第2款之三人以上共同詐欺取財罪。
（四）被告2人與衡德剛、「陳銘宗」及渠等所屬詐欺集團成員
      間，就上開犯行有犯意聯絡及行為分擔，應論以共同正犯
      。　　
（五）按加重詐欺罪係侵害個人財產法益之犯罪，其罪數計算，
      以被害人數、被害次數之多寡，決定其犯罪之罪數。是被
      告2人對本案告訴人楊夢飛、江皓媛、徐瓏芫先後犯三人
      以上共同詐欺取財罪，犯意各別，行為互殊，應予分論並
      罰。
（六）被告官元榮前因違反區域計畫法案件，經本院以107年度
      易字第330號判決處有期徒刑2月確定，並於民國108年9月
      20日易科罰金執行完畢等情，有臺灣高等法院被告前案紀
      錄表附卷可參，且業據檢察官於審理時主張並說明，被告
      官元榮於本院審理時就有無累犯之事實及上開前案紀錄表
      均表示無意見(本院卷第101至102頁），此部分事實堪以
      認定，是被告官元榮於前揭有期徒刑執行完畢後，5年內
      故意再犯本案有期徒刑以上之各罪，均屬刑法第47條第1
      項之累犯，惟參酌司法院釋字第775號解釋意旨，衡以被
      告官元榮先前執行者係違反區域計畫法之案件，與本案之
      犯罪型態、原因、侵害法益有異，罪質不同，如適用刑法
      第47條第1項累犯規定加重其刑，尚與憲法罪刑相當原則
      、比例原則有違，故不予加重其刑。
（七）爰審酌被告官元榮、許禮尚四肢健全、非無謀生能力，卻
      不思正途賺取錢財，加入詐欺集團擔任車手提領款項，共
      同牟取不法報酬，不僅俾使該詐騙集團成員得以遂行詐欺
      行為，嗣又能便利其等逃避司法之追緝，致被害人受到財
      產上之損害，助長原已猖獗之詐騙歪風，所為實值非難；
      惟念其犯後已坦承犯行，且合於洗錢防制法第16條第2項
      所定減輕其刑事由，兼衡被告官元榮自述國小畢業之智識
      程度，目前作工程雜工、經濟狀況不佳、需撫養自小小兒
      麻痺之弟弟、中風之太太之家庭經濟狀況；被告許禮尚自
      述高中畢業之智識程度，自己包工程、經濟狀況普通、離
      婚、與父親同住之家庭經濟狀況暨其等犯罪動機、目的、
      手段、犯罪分工情形、所生之損害等一切情狀，分別量處
      如主文所示之刑。並參酌被告2人所犯均為加重詐欺取財
      罪，犯罪手段、模式相當類似，可歸責之重複程度較高，
      復衡以其等犯行所涉期間長短、行為次數及對象等個別非
      難評價後，分別定其應執行之刑如主文所示，以資懲儆。
三、沒收：
　　被告官元榮、許禮尚均否認本案有獲取犯罪所得，且卷內無
    積極證據證明被告2人確因本案犯行收取任何對價或就詐騙
    所得財物有所朋分，尚難認被告2人就本件有何犯罪所得可
    資沒收或追徵，附此敘明。
據上論斷，應依刑事訴訟法第273條之1第1項、第299條第1項前
段、第310條之2、第454條第2項，判決如主文。
本件經檢察官侯少卿提起公訴，檢察官林李嘉、陳郁仁到庭執行
職務。
中　　華　　民　　國   111    年    12    月    20    日
                  刑事第三庭  法  官  黃怡文
以上正本證明與原本無異。
如不服本判決應於收受本判決後20日內向本院提出上訴書狀，上
訴書狀應敘述具體理由。上訴書狀未敘述上訴理由者，應於上訴
期間屆滿後20日內補提理由書狀於本院(均須按他造當事人之人
數附繕本 )「切勿逕送上級法院」。 
中　　華　　民　　國　　111 　年　　12　　月　　21　　日
                              書記官  謝沛真
附錄本案所犯法條：
中華民國刑法第339條之4
犯第339條詐欺罪而有下列情形之一者，處1年以上7年以下有期
徒刑，得併科1百萬元以下罰金：
一、冒用政府機關或公務員名義犯之。
二、三人以上共同犯之。
三、以廣播電視、電子通訊、網際網路或其他媒體等傳播工具，
    對公眾散布而犯之。
前項之未遂犯罰之。
洗錢防制法第2條
本法所稱洗錢，指下列行為：
一、意圖掩飾或隱匿特定犯罪所得來源，或使他人逃避刑事追訴
    ，而移轉或變更特定犯罪所得。
二、掩飾或隱匿特定犯罪所得之本質、來源、去向、所在、所有
    權、處分權或其他權益者。
三、收受、持有或使用他人之特定犯罪所得。
洗錢防制法第14條
有第二條各款所列洗錢行為者，處7年以下有期徒刑，併科新臺
幣5百萬元以下罰金。
前項之未遂犯罰之。
前二項情形，不得科以超過其特定犯罪所定最重本刑之刑。
附件
臺灣新竹地方檢察署檢察官起訴書
                                     110年度偵字第3968號
                                                第9325號
                                               第13426號
　　被　　　告　官元榮　男　69歲（民國00年0月00日生）
　　　　　　　　　　　　住新竹縣○○鎮○○路00巷0弄0號
　　　　　　　　　　　　國民身分證統一編號：Z000000000號
　　          　許禮尚　男　42歲（民國00年0月00日生）
　　　　　　　　　　　　住新竹縣○○鄉○○○街000號
　　　　　　　　　　　　居新竹縣○○鄉○○路00巷0弄0號
　　　　　　　　　　　　國民身分證統一編號：Z000000000號
上列被告等因詐欺等案件，已經偵查終結，認應該提起公訴，茲
將犯罪事實及證據並所犯法條分敘如下：
　　　　犯罪事實
一、官元榮曾因區域計畫法案件，經臺灣新竹地方法院以107年
    度易第330號判決有期徒刑2月確定，於民國108年9月20日易
    科罰金執行完畢。詎不知悔改，於109年11月間某日，夥同
    具相同犯意之許禮尚，加入真實姓名年籍不詳「陳銘宗」之
    詐騙集團，由衡德剛（已歿，所涉嫌詐欺等犯行，另為不起
    訴處分）擔任「車手頭」蒐集詐騙之人頭帳戶，並收取「車
    手」所提領之詐騙款項轉交予上游，官元榮則提供其所申辦
    之第一商業銀行竹東分行帳號000-00000000000號帳戶（下
    稱第一銀行帳戶）之存摺、金融卡、密碼及網路銀行帳號、
    密碼予該詐騙集團使用，並與許禮尚共同擔任提領詐欺贓款
    「車手」工作，依衡德剛之指示，持官元榮上開第一銀行帳
    戶之存摺、提款卡，提領他人遭該詐騙集團成員施用詐術致
    陷於錯誤而匯入之款項，再將所提領之款項交予衡德剛，以
    繳回予該詐騙集團上手。官元榮、許禮尚及衡德剛即與上開
    詐騙集團成員共同意圖為自己不法之所有，基於三人以上共
    同詐欺取財及洗錢之犯意聯絡，由該詐騙集團真實姓名年籍
    不詳之成年成員，於附表所示時間，以附表所示詐騙方式，
    施用詐術於附表所示之楊夢飛等人，使其陷於錯誤，依指示
    匯款至如附表所示之官元榮前開帳戶，迨上開款項匯入後，
    官元榮、許禮尚旋依衡德剛指示於如附表所示之提款時間及
    地點，將如附表所示提款金額臨櫃提領一空，並當場將如附
    表所示提款金額交付予衡德剛。嗣如附表所示之楊夢飛等人
    發覺有異，報警始悉上情。
二、案經楊夢飛、江皓媛、徐瓏芫訴由新竹縣政府警察局竹北分
    局、新竹市警察局第一分局、新北市政府警察局海山分局報
    告偵辦。
　　　　證據並所犯法條
一、證據清單：
編號 證據名稱 待證事項 1 被告官元榮之供述 坦承有於上揭時、地提領、轉帳，惟辯稱係與許禮尚共同在網站簽賭而將交付上開帳戶網路銀行帳號及密碼予許禮尚，因賭博輸贏而提領款項交付許禮尚云云，否認加重詐欺、洗錢之罪嫌。 2 被告許禮尚之供述 坦承有於上揭時、地提領、轉帳，惟辯稱係為網站簽賭而依同案被告衡德剛之指示交付官元榮上開帳戶網路銀行帳號及密碼，因賭博輸贏而取款及交付衡德剛款項云云，否認加重詐欺、洗錢之罪嫌。 3 被告官元榮、許禮尚於109年11月6日至22日提領贓款畫面、被告官元榮所有之第一銀行帳戶基本資料及交易明細、新竹縣政府警察局竹東分局110年10月9日竹縣東警偵字第1104703538號函 證明本件犯罪事實 4 告訴人楊夢飛之指訴 新北市政府警察局板橋分局大觀派出所受理各類案件紀錄表、受理刑事案件報案三聯單、內政部警政署反詐騙諮詢專線紀錄表、受理詐騙帳戶通報警示簡便格式表、金融機構聯防機制通報單、第一銀行存摺存款/支票存款憑條存根聯、對話紀錄擷圖 楊夢飛被詐欺之事實 5 告訴人江皓媛之指訴 基隆市警察局第二分局八斗子分駐所受理刑事案件報案三聯單、內政部警政署反詐騙諮詢專線紀錄表、受理詐騙帳戶通報警示簡便格式表、網路轉帳紀錄擷圖、通訊軟體LINE對話擷圖 江皓媛被詐欺之事實 6 告訴人徐瓏芫之指訴 新竹市警察局第一分局南寮派出所受（處）理案件證明單、內政部警政署反詐騙諮詢專線紀錄表、受理詐騙帳戶通報警示簡便格式表、郵政跨行匯款申請書、通訊軟體LINE對話擷圖 徐瓏芫被詐欺之事實 7 被告許禮尚調查筆錄、指認犯罪嫌疑人紀錄表（110年度偵字第3968號第125至128、140至141頁） 被告許禮尚指認衡德剛為共犯，即其交付款項之對象 
二、核被告官元榮、許禮尚所為，均係犯刑法第339條之4第1項
    第2款之三人以上共同犯詐欺取財罪及洗錢防制法第14條第1
    項之洗錢罪。被告官元榮、許禮尚與共犯衡德剛等人及其等
    所屬詐騙集團成員，有犯意聯絡及行為分擔，請依刑法第28
    條共同正犯之規定論擬。被告官元榮、許禮尚分別以一行為
    觸犯上開數罪名，均為想像競合犯，請依刑法第55條規定，
    均從一重論以刑法第339條之4第1項第2款之三人以上共同犯
    詐欺取財罪論處。被告官元榮、許禮尚所犯如附表各編號所
    示犯行，分別係對不同被害人實施詐術而詐得財物，所侵害
    者係不同人之財產法益，犯罪時間亦不同，犯意各別，行為
    互殊，應予分論併罰。又被告官元榮有如事實欄所載之科刑
    執行情形，其受有期徒刑執行完畢後5年內，故意再犯本件
    有期徒刑之罪，構成累犯，請依司法院大法官會議解釋釋字
    第775號解釋意旨，將本案依刑法第47條第1項規定，就被告
    官元榮所犯之罪加重其刑。被告官元榮、許禮尚之犯罪所得
    請依法宣告沒收，於全部或一部不能沒收或不宜執行沒收時
    ，追徵其價額。
三、依刑事訴訟法第251條第1項提起公訴。
  　此　致
臺灣新竹地方法院
中　　華　　民　　國　 111　　年　　3 　　月　　31　　日
                            檢察官  侯  少  卿
本件正本證明與原本無異。
中　　華　　民　　國　 111　　年　　4 　　月　　8 　　日
                            書記官  宋  品  誼
所犯法條：
刑法第339條之4
犯第 339 條詐欺罪而有下列情形之一者，處 1 年以上 7 年以
下有期徒刑，得併科 1 百萬元以下罰金：
一、冒用政府機關或公務員名義犯之。
二、三人以上共同犯之。
三、以廣播電視、電子通訊、網際網路或其他媒體等傳播工具，
    對公眾散布而犯之。
前項之未遂犯罰之。
洗錢防制法第14條
有第二條各款所列洗錢行為者，處 7 年以下有期徒刑，併科新
臺幣 5 百萬元以下罰金。
前項之未遂犯罰之。
前二項情形，不得科以超過其特定犯罪所定最重本刑之刑。
附表：
編號 被害人 詐騙方式 匯款時、金額（新臺幣） 人頭帳戶 提領車手 提領時間 提領地點 提領金額 （新臺幣） 1 楊夢飛 (提告) 於109年10月10日某時許，由所屬詐欺集團成員假冒楊夢飛之友人「林美玲」之身分，向楊夢飛佯稱借款云云，致楊夢飛陷於錯誤，依指示匯款。 1、109年11月6日10時36分，匯款5萬元。 2、109年11月13日10時43分，匯款5萬元。  官元榮第一銀行帳戶 許禮尚 109年11月16日16時25分 新竹縣○○市○○路000號統一超商竹北中華門市 1萬5,000元      官元榮 109年11月6日 新竹縣○○鎮○○路00號第一銀行竹東分行 37萬元       109年11月13日 新竹縣○○鎮○○路00號第一銀行竹東分行 35萬元 2 江皓媛 （提告） 於109年10月初某時許，由所屬詐欺集團成員使用Pairs派愛族交友軟體及LINE通訊軟體暱稱「陳康裕」，向江皓媛介紹投資名義，誘騙將投資款項匯款至度小滿金融投資平台所指定之銀行帳戶內，致江皓媛陷於錯誤，依指示匯款。 109年10月26日22時13分，匯款1萬元。  官元榮第一銀行帳戶     3 徐瓏芫 （提告） 於109年9月26日某時許，由所屬詐欺集團成員使用LINE通訊軟體，向徐瓏芫佯稱需借款從酒店脫身云云，致徐瓏芫陷於錯誤，依指示匯款。 1、109年11月5日12時41分，匯款3萬元。 2、109年11月6日12時30分，匯款2萬元。 官元榮第一銀行帳戶